【裁判字號】    89,訴,662
【裁判日期】    890928
【裁判案由】    違反藥事法
【裁判全文】
臺灣臺南地方法院刑事判決                          八十九年度訴字第六六二號
    公  訴  人  臺灣台南地方法院檢察署檢察官
    被      告  甲○○
                丙○○
                丁○○
    右二人共同
    選任辯護人  蘇正信
                楊清安
                蔡弘琳
右列被告等因違反藥事法案件，經檢察官提起公訴 (八十九年度偵字第三七九三號)
，本院判決如左：
    主  文
甲○○連續明知為禁藥而販賣，處有期徒刑陸月，緩刑參年。扣案之減肥藥藍色蓋白
色體膠囊伍拾陸顆、紫紅色錠伍拾肆顆、白色糖衣錠伍拾肆顆、藍色糖衣錠壹佰拾貳
顆及藍色膜衣錠伍拾陸顆均沒收之。
丙○○共同連續明知為禁藥而牙保，處有期徒刑伍月，緩刑參年。
丁○○共同連續明知為禁藥而牙保，處有期徒刑伍月，緩刑參年。
    事  實
一、甲○○為在台南市金華市場六號攤位販賣珠寶、玉器等物之攤販，而丙○○與丁○○為「佳珍美容院」之負責人，渠等明知未經核准擅自輸入之藥品係藥事法所
    規定之禁藥，不得販賣，甲○○竟基於概括之犯意，應客戶丙○○之請，於民國
    八十八年九月起至八十九年二月間止，連續多次向姓名年籍不詳之男子，以每盒
    新台幣（下同）二千五百元之價格，販入均未經核准擅自輸入之禁藥，包括藍色
    蓋白色體膠囊（內亦含有行政院衛生署於八十六年十二月二日衛署藥字第八六０
    七一二八三號公告禁用之ＰＨＥＮＹＬＰＲＯＰＡＮＯＬＡＭＩＮＥ成分）、紫
    紅色錠（內含有ＤＩＡＺＥＰＡＭ成分）及白色糖衣錠（內含有ＢＩＳＡＣＯＤ
    Ｙ成分）、藍色糖衣錠及藍色膜衣錠，並以每盒圖得二百至三百元不等之差價在
    其金華市場攤位處轉售丙○○圖利。丙○○、丁○○明知前開藥品，係中央衛生
    主管機關明令公告禁止販賣或均未經核准擅自輸入之禁藥，竟基於共同牙保之概
    括犯意聯絡，連續三次將上開購得之禁藥牙保予乙○○，嗣因乙○○為警採尿送
    驗結果，有毒品反應，於八十九年三月十五日上午十一時許，經警在上開甲○○
    所設立金華市場之六號攤位處，查獲甲○○，並扣得上開禁藥二盒。
二、案經臺南市警察局第六分局報告臺灣臺南地方法院檢察署檢察官偵查起訴。
    理  由
一、訊據被告甲○○固不否認有販入前開藥品之事實，惟矢口否認有何販賣禁藥之犯
    行，被告丙○○、丁○○則對於矢口否認有何牙保上開藥品之事實，被告甲○○
    辯稱：伊買前開減肥藥純係自己吃食，並非販賣云云；被告丙○○則稱：伊不知
    道該減肥藥係禁藥，只知道有效云云；被告丁○○則辯以：不知道減肥藥之來源
    ，只知道有效云云。另選任辯護人則為被告丙○○、丁○○辯護稱：被告二人均
    不知該減肥藥係禁藥，係基於減肥藥之認識而購買的等語；乙○○係囑託被告丙○○代購減肥藥，丙○○係直接向甲○○購買，並非媒介乙○○、甲○○二人交
    易，而丁○○亦僅受丙○○之託，代轉代購藥品、及代收已墊價款，被告二人自
    無牙保或販賣禁藥之可言等語。經查：
（一）按本法所稱禁藥，係指藥品有左列各款情形之一者：（第一款）經中央衛生主
      管機關明令公告禁止製造、調劑、輸入、輸出、販賣或陳列之毒害藥品；（第
      二款）未經核准擅自輸入之藥品；但旅客或隨交通工具、服務人員攜帶自用藥
      品進口者，不在此限，藥事法第二十二條定有明文。查扣藥品二盒雖有包裝盒
      ，惟該包裝盒上無中文標示、核准輸入字號，且盒內有數種藥丸，均以小塑膠
      袋包裝，包裝極為簡陋，使用說明書及包裝盒上均未具體載明用藥之成分及使
      用情形，業經本院勘驗無訛，顯係未經核准擅自輸入之藥物。參以藍色蓋白色
      體膠囊內含有ＰＨＥＮＹＬＰＲＯＰＡＮＯＬＡＭＩＮＥ之成分，為行政院衛
      生署於八十六年十二月二日衛署藥字第八六０七一二八三號公告禁用之藥物，
      亦有行政院衛生署藥物食品檢驗局檢驗成績書、行政院衛生署八十九年七月七
      日衛署藥字第八九０三六四八三號函及該函所附之行政院衛生署之公告各一紙
      在卷可稽，足見該等藥品係禁藥，堪以認定。此外，復有上開藥品二盒，內計
      有藍色蓋白色體膠囊五十六顆、紫紅色錠五十四顆、白色糖衣錠五十四顆、藍
      色糖衣錠一百十二顆及藍色膜衣錠五十六顆扣案足佐。衡情，若藥品為經我國
      衛生署正式核准輸入之藥品，應有中文標示、核准字號、說明書上更應具體載
      明各種藥丸之成分及服用方法，且渠等於本院訊以：「買時包裝盒有無衛生署
      的核准字號？」時，被告甲○○答以：「沒有，我有注意到這個，確實沒有衛
      生署的字號」等語，被告丙○○及丁○○則稱：「沒有，甲○○告訴我藥事泰
      國進口的」等語（詳見本院八十九年八月八日訊問筆錄），足見被告等人對上
      開扣案藥物係禁藥，應有認識，渠等辯稱不知道該減肥藥為禁藥一節，即與常
      情不合，不足採信。是辯護人辯稱被告不知該藥品是禁藥等語，尚有誤解。
（二）按販賣行為之成立，以行為人以營利之意思及目的，而為買進或賣出之行為而
      言，最高法院著有二十五年度非字第一二三號判例可資依循。被告甲○○購入
      前開藥品之目的即在於出售牟利一節，業據其於檢察官偵查中陳稱：「我向小
      胖買二千五百元，賺二、三百元，賣給丙○○二千八百元」等語（詳見偵卷第
      二十六頁），核與被告丙○○於偵查時供稱：「（問：你向她買多少錢？）
      2500.2800.3000元不等」等語及「（問：向被告甲○○買過幾次？）我自己買
      二次，幫乙○○買三次，我買的價錢一包二千五百元，乙○○託丁○○請我買
      時，第一次一包二千五百元，第二次二千八百元，第三次三千元」相符（詳見
      偵卷第二十四頁），是被告甲○○販賣前開減肥藥，確有賺取差額，其係以營
      利之意思而購入該等藥物次至明，被告甲○○有販賣禁藥之行為，已堪認定。
（三）次查被告丙○○迭於警訊及本院調查時均稱：「我只是替她去買，因她是我妹
      妹店內客人，我並不太認識，係我妹妹丁○○打電話給我，要我去幫乙○○買
      的」、「我幫乙○○買過二、三次」、「幫乙○○買過三次、等語（詳見警卷
      、本院八十九年六月二十日訊問筆錄、八十九年八月八日訊問筆錄），另被告
      丁○○於偵查及本院調查時亦自承：「是乙○○洗頭時聽我們在說，再託我們
      買」、「乙○○拜託我買過三次」等語（詳見偵卷第二十三頁、本院八十九年
      六月二十日訊問筆錄），且參諸證人乙○○亦到庭結證稱：「我請丙○○、丁○○幫我買減肥藥，請他們買了三、四次」等語（見本院八十九年六月二十日
      訊問筆錄），足見被告丙○○、丁○○所為，確實居間、介紹，媒介乙○○買
      受前開減肥藥三次，渠等所為係牙保禁藥之行為至為灼然。
（四）綜上各節說明，被告等人所辯即難採信，而渠等犯行之事證明確，犯行洵堪認
      定，均應依法論科。
二、核被告甲○○所為，係犯藥事法第八十三條第一項之明知為禁藥而販賣罪，被告
    丙○○、丁○○所為，均係犯同條項之明知為禁藥而牙保罪。被告丙○○、丁○○間就上開牙保禁藥之犯行，有犯意之聯絡及行為之分擔，均為共同正犯。被告
    甲○○、丁○○、丙○○等人之多次犯行，均時間緊接，方法相同，均觸犯基本
    構成要件相同之罪名，均顯係基於概括犯意而為之，均依連續犯之規定論以一罪
    ，並均依法加重其刑。爰審酌被告三人之犯罪動機、目的、手段、智識程度及其
    犯罪後態度等一切情狀，分別量處如主文所示之刑，以資懲儆。又被告三人均未
    曾受有期徒刑以上刑之宣告，有臺灣高等法院被告全國前案紀錄表三份附卷可案
    ，此次因一時失慮，致罹刑章，經此偵審教訓，當知所警惕信無再犯之虞，本院
    認前開所宣告之刑，均以暫不執行為適當，併均予以宣告緩刑三年，以啟自新。
    扣案之減肥藥二盒，內計有藍色蓋白色體膠囊五十六顆、紫紅色錠五十四顆、白
    色糖衣錠五十四顆、藍色糖衣錠一百十二顆及藍色膜衣錠五十六顆，係屬供被告
    甲○○犯罪所用之物，且為被告甲○○所有，業據被告甲○○供承在卷，應依刑
 法第三十八條第一項第二款之規定沒收之。
據上論斷，應依刑事訴訟法第二百九十九條第一項前段、藥事法第八十三條第三項、
刑法第十一條前段、第二十八條、第五十六條、第七十四條第一款、第三十八條第一
項第二款，判決如主文。
本案經檢察官胡平貴到庭執行職務。
中    華    民    國      八十九      年      九      月      二十八    日
                                  臺灣臺南地方法院刑事第二庭
                                      審判長法  官
                                            法  官
                                            法  官
右正本證明與原本無異。
如不服本判決，應於判決送達後十日內，向本院提出上訴狀。
                                          書記官
中    華    民    國      八十        年              月              日
附錄本案論罪科刑法條全文：
藥事法第八十三條第三項
明知為偽藥或禁藥，而販麥、供應、調劑、運送、寄藏、牙保、轉讓或意圖販賣而陳
列者，處五年以下有期徒刑，得併科新台幣十萬元以下罰金。


司法院資訊處製作；財團法人民間司法改革基金會備份。
